【裁判字號】    97,上訴,208
【裁判日期】    971015
【裁判案由】    違反貪污治罪條例等
【裁判全文】
臺灣高等法院臺南分院刑事判決         97年度上訴字第208號
上  訴  人  臺灣臺南地方法院檢察署檢察官
被      告  乙○○
選任辯護人  李金樺  律師
            陳峰富  律師
            李合法  律師
被      告  甲○○○女50歲（民國47年1月14日生）
選任辯護人  蔡淑文  律師
上列上訴人因被告違反貪污治罪條例等案件，不服台灣台南地方
法院九十六年度訴字第六四四號中華民國九十七年一月九日第一
審判決（起訴案號：臺灣台南地方法院檢察署九十六年度偵字第
一○三五三號、第一二六二九號、第一六九九一號），提起上訴
，本院判決如下：
    主  文
上訴駁回。
    理  由
一、公訴意旨略以：
  (一)被告乙○○係現任臺灣高等法院臺南分院法官，為依據法令
    服務於國家，而具有法定職務權限之人。另周五六係前台南
    縣議會副議長、前任立法委員，被告甲○○○則係周五六配
    偶。緣於民國（下同）八十三年二月五日，周五六經臺灣省
    選舉委員會公告為臺南縣議會第十三屆議員當選人後，即有
    意競選副議長，為期順利當選，假藉議員聯誼名義，於八十
    三年二月間，招待其他當選具有投票權縣議員劉桂妙等卅四
    人赴泰國或南投縣鹿谷鄉等地旅遊，並支付所有旅遊及返國
    後食宿費用。案經台灣台南地方法院檢察署檢察官偵查起訴
    ，歷經一審、二審均判決有罪，嗣經本院更一審改判為無罪
    ，然本院於八十七年十月廿七日更二審時，則判決周五六等
    人觸犯刑法第一四四條罪名，其中周五六判處有期徒刑一年
    ，褫奪公權二年，另其餘劉桂妙等縣議員則係觸犯刑法第一
    四三條第一項罪名，均各處有期徒刑三月，褫奪公權一年，
    緩刑二年，經周五六等人上訴最高法院後發回更審，於八十
    九年四月七日分案，本院案號為八十九年度重上更(三)字第一
    五０號，由被告乙○○擔任該案陪席法官。
  (二)又被告乙○○嗜好打麻將，樂此不疲，平均每年打麻將天數
    ，約一百餘次，鄭慶祥與林廷烈均係其固定牌友，被告乙○
    ○經常於下班後或週末假日，至林廷烈家中或在臺南縣永康
    市○○路鄭慶祥農莊搓打麻將。嗣於九十年五、六月間，被
    告甲○○○獲悉被告乙○○係林廷烈牌友，且為其先生周五
    六上開賄選案合議庭法官，被告甲○○○即基於為先生周五
    六脫罪犯意，刻意央請林廷烈安排牌局，藉機認識被告乙○
    ○並建立交情。詎被告乙○○明知被告甲○○○是其負責審
    理案件被告周五六之配偶，不僅未迴避，反多次與甲○○○
    、鄭慶祥、林廷烈等人，一起同桌打麻將；嗣乙○○因其八
    十六年十一月五日，向合作金庫南興分行貸款二百萬元、向
    陳鄭權借款一百萬元、向曾馨昌借款一六○萬元、向鄭慶祥
    借款六十萬元及向邱華彥借款三十萬元等五筆，合計五五○
    萬元負債，均未償還，適被告甲○○○為先生周五六賄選案
    主動向被告乙○○接近示意，被告乙○○即基於對其審判職
    務上行為收受被告甲○○○賄賂不法犯意，數次與被告甲○
    ○○利用至林廷烈家中打麻將機會，在上牌桌前，先刻意避
    開其他牌友，私下討論周五六案情；迄九十年八月卅日本院
    更三審判決周五六賄選案無罪後，被告甲○○○為取信被告
    乙○○，並保證一定會支付賄款，且為掩飾賄款來源，即向
    不知情林廷烈借用其在臺南縣永康市農會000-0000帳號及林
    廷烈應甲○○○要求，另向李榮安借用永康市農會0000-000
    00帳號，被告甲○○○乃以上開二個帳戶進行洗錢。
  (三)隨後，被告甲○○○即分別：(1)於九十年九月廿四日，將一
    九○萬元現金存入林廷烈帳戶。(2)於九十年十月三日，再將
    吳國川償還周五六借款，所簽發台南區中小企業銀行麻豆分
    行000-000000號帳戶所開立票號為AL00000000、票據金額為
    二百萬元支票，存入林廷烈帳戶。(3)於九十年十月十七日，
    將儀鎮精機股份有限公司負責人曾銘淞，為贊助周五六競選
    立法委員，簽發該公司在第一銀行麻豆分行0000-0000000帳
    戶所開立票號000-0000號一二○萬元支票，存入李榮安上開
    農會帳戶。(4)於九十年十二月六日將現金一百萬元存入李榮
    安前揭帳戶。(5)於九十年十二月六日將中國國民黨中央黨部
    補助周五六競選立法委員，所簽發建華商業銀行0000000000
    0000帳戶、票號688639、688640、688641、688642、688643
    共五張、票面金額各為一百萬元支票，分別存入上揭林廷烈
    及李榮安帳戶，上述被告甲○○○利用林廷烈及李榮安帳戶
    洗錢金額，共計一一一○萬元；而被告乙○○確認被告甲○
    ○○，已將應付給伊賄款均存入林廷烈、李榮安帳戶，再要
    求被告甲○○○指示林廷烈，將上述賄款中，至少七二五萬
    元，以現金分批提領方式，交付被告甲○○○。再由被告甲
    ○○○於不詳時地，將現金交付被告乙○○。而被告乙○○
    為掩飾上述不法所得，以整收零存方式，利用其在臺北富邦
    商業銀行臺南分行所開立00000-0000000帳號、00000-00000
    00帳號及其兒媳譚梅英在臺北富邦商業銀行建國分行所開立
    000000000000帳號等三個帳戶進行洗錢。因認被告乙○○涉
    犯貪污治罪條例第五條第一項第三款對於職務上行為收受賄
    賂罪嫌、洗錢防制法第九條第一項掩飾或隱匿重大犯罪所得
    財物罪嫌；另被告甲○○○則涉犯洗錢防制法第九條第一項
    掩飾或隱匿重大犯罪所得財物罪嫌云云。
二、按犯罪事實，應依證據認定之，無證據不得認定其犯罪事實
    ，刑事訴訟法第一百五十四條第二項定有明文。故事實認定
    ，應憑證據，如未能發現相當證據，或證據不足以證明，自
    不能以推測或擬制方法，以為裁判基礎。而認定不利於被告
    事實，須依積極證據，茍積極證據不足為不利於被告事實認
    定時，即應為有利於被告認定，更不必有何有利證據。且刑
    事訴訟上證明資料，無論其為直接或間接證據，均須達於通
    常一般人均不致有所懷疑，而得確信其為真實程度，始得據
    為有罪認定，若其關於被告是否犯罪證明，未能達此程度，
    而有合理懷疑存在，致使無從形成有罪確信，根據罪證有疑
    ，利於被告之證據法則，即不得遽為不利被告認定（三十上
    字八一六號及七十六台上四九八六號判例參照）。又檢察官
    就被告犯罪事實，應負舉證責任，並指出證明方法，刑事訴
    訟法第一百六十一條第一項亦有明文。因此，被告並無自證
    無罪義務，此乃無罪推定原則。是以何項卷證資料有利於被
    告或不利於被告，應由擔任公訴角色檢察官盡其舉證義務，
    此乃上開規定公訴人於刑事訴訟程序進行中應盡法定義務。
    又刑事訴訟法第一百六十一條已於九十一年二月八日修正公
    布，其第一項規定：檢察官就被告犯罪事實，應負舉證責任
    ，並指出證明方法。因此檢察官對於起訴之犯罪事實，應負
    提出證據及說服之實質舉證責任。倘其所提出證據，不足為
    被告有罪積極證明，或其指出證明方法，無從說服法院以形
    成被告有罪心證，基於無罪推定之原則，自應為被告無罪判
    決之諭知（九十二台上一二八號判例參照）。
三、本件公訴人認被告乙○○及被告甲○○○分別涉犯上開犯行
    ，無非以：被告乙○○、被告甲○○○於偵查中供述及證人
    林廷烈、李榮安、楊蓮祥、曾銘淞、吳國川、譚梅英、陳鄭
    權、曾馨昌、徐邱絢英、蔡文生等人於偵查中證述，復有調
    查站製作扣案「甲○○○透過林廷烈洗錢對照乙○○九十一
    年記事本記載與甲○○○金錢往來及乙○○相關銀行帳戶存
    入現金相關對照表」、周五六等涉嫌賄選案，本院八十九年
    重上更(三)字第一五○號判決影本、被告甲○○○於九十年十
    月二日自大安商業銀行臺南分行匯款二百萬元存入臺南區中
    小企銀麻豆分行吳國川000-000000帳戶匯款傳票及該張支票
    於九十年十月三日存入永康市農會林廷烈000-0000帳戶傳票
    影本、中國國民黨中央行政管理委員會九十五年七月十四日
    行管務字第一五五號函影本及建華商業銀行中國國民黨中
    央黨部00000000000000帳戶於九十年十二月一日開立票號68
    8639、688640、688641、688642、688643等五張支票影本；
    周五六與甲○○○於九十年十二月六日將票號688639、6886
    40、688643等三張共三百萬元支票存入永康市農會林廷烈00
    0-0000帳戶傳票影本、周五六與甲○○○於九十年十二月六
    日將中國國民黨中央黨部自其建華商業銀行00000000000000
    帳戶開立票號688641、688642等二張，共二百萬元支票，存
    入永康市農會李榮安000-000000帳戶及該帳戶於同日亦存入
    一百萬元現金傳票影本，九十一年一月十六日李榮安自前揭
    帳戶提領三百萬元現金及同日林廷烈永康市農會000-0000帳
    戶存入現金三百萬元傳票影本、九十年十月十七日曾銘淞自
    第一銀行麻豆分行00000000000帳號開立票號0000000、票面
    金額一百廿萬元支票，於九十年十月十八日存入永康市農會
    李榮安000-000000帳戶，再於九十年十月廿六日轉帳存入永
    康市農會林廷烈0000000-帳戶相關傳票影本，林廷烈永康市
    農會0000000-帳戶存提明細表及提領鉅額現金傳票影本、被
    告乙○○2002年法官守則（2002年4月20日與4月27日間曾遭
    撕毀之頁）、乙○○臺北富邦商業銀行臺南分行000-00-000
    000-0、000-0000000000個帳號及譚梅英臺北富邦商業銀行
    建國分行000000000000帳號等三個帳戶自九十年十月二日至
    九十一年十二月卅一日存入現金統計表及相關明細表，被告
    乙○○八十六年十一月十五日向合作金庫南興分行貸款二百
    萬元、九十二年十月九日向亞洲投資公司臺南分公司貸款一
    百萬元、九十四年六月廿三日向臺灣中小企業銀行成功分行
    貸款二百萬元、九十四年九月七日向華南商業銀行臺南分行
    貸款一百萬元、九十三年六月九日向農民銀行府城分行貸款
    九十萬元貸款資料，臺灣中小企業銀行永康分行大額提領登
    記簿與存款憑證影本、調查站製作甲○○○第一商業銀行大
    灣分行帳戶往來明細表等為其主要論據。訊據被告乙○○固
    坦承：伊係本院八十九年重上更(三)字第一五０號連清泰、周
    五六等人賄選案，九十年八月間裁判時陪席法官；且其於八
    十六年十一月二日曾向合作金庫南興分行貸款二百萬元、向
    陳鄭權借款一百萬元、向曾馨昌借款一六○萬元及向邱華彥
    借款卅萬元等四筆負債均尚未償還。而其在台北富邦商業銀
    行台南分行所開立000-00-0000000帳號、000-00-0000000帳
    號及譚梅英在台北富邦商業銀行建國分行所開立000-00-000
    0000帳號等三個帳戶，均為伊所使用，扣案法官守則上筆記
    為伊所有，內容係伊所書寫等情無訛；被告甲○○○則坦承
    伊曾與林廷烈、被告乙○○同桌打麻將，且於九十年間選舉
    立法委員前，有借用林廷烈臺南縣永康市農會0000-000號帳
    號，其有於九十年九月廿四、同年十月三日、同年十月十七
    、同年十二月六日將現金或支票交付林廷烈，由林廷烈存入
    其永康市農會帳戶及李榮安永康市農會0000-00000號帳號，
    共計一一一○萬元等情不諱。惟被告乙○○、甲○○○渠等
    均堅決否認有上開犯行。被告「乙○○」辯稱：本案是調查
    單位，根據一個胡說八道檢舉函，開始調查被告，但均沒有
    結果，反而查到我在台南高分院，上開案件審理擔任陪席法
    官；然本院上開八十九年度重上更(三)一五０號，於九十年八
    月三十日早已經判決，依常情不可能在判決後始行賄；倘如
    起訴書所載，被告收受匯款是為了要還債，但銀行、親友均
    未曾向被告要債，焉何有急於還債情事；又被告從未確認，
    亦未知悉被告甲○○○已經將款項存入李榮安、林廷烈帳戶
    ，且被告亦根本不知道資金來源；故被告並無檢察官所指收
    賄犯行，亦無洗錢防制法犯罪行為等語；另被告「甲○○○
    」則辯稱：其並無洗錢犯行，檢察官起訴所指，有重大矛盾
    等語。
四、證據能力部分：
  (一)證人林廷烈於調查局筆錄為審判外陳述，依刑事訴訟法第一
    五九條規定雖屬傳聞法則，然證人林廷烈於原審業以證人身
    分具結作證並經交互詰問，符合釋字五八二號解釋精神，本
    院自得將證人林廷烈於調查局及審判時所為供述，併予審酌
    （九十六年台上字三五二七號判決參照）；起訴書證據清單
    編號13所列被告甲○○○透過林廷烈洗錢，對照被告乙○○
    九十一年記事本記載與被告甲○○○金錢往來及「被告乙○
    ○相關銀行帳戶存入現金相關對照表」為司法警察對本案相
    關銀行帳戶存入明細所製作整理表格資料，非公務員職務上
    製作紀錄文書、證明文件，亦未符合刑事訴訟法第一五九條
    之四第一款規定，自屬傳聞證據，且被告乙○○、甲○○○
    等未同意列為證據，應無證據能力；起訴書證據清單編號22
    所列「被告乙○○2002年法官守則（筆記本內2002年04月20
    日與04月27日間曾遭撕毀之頁）」，就被告甲○○○而言，
    係屬被告乙○○私人記載日記手札，為被告以外之人於審判
    外陳述，對被告甲○○○無證據能力，併此敘明。
  (二)另審判期日訴訟程序專以審判筆錄為證，刑事訴訟法第四十
    七條定有明文。而同法第四十四條之一第一項及第二項亦規
    定，審判期日應全程錄音；必要時，並得全程錄影。當事人
    、代理人、辯護人或輔佐人如認為審判筆錄記載有錯誤或遺
    漏者，得於次一期日前，其案件已辯論終結者，得於辯論終
    結後七日內，聲請法院定期播放審判期日錄音或錄影內容核
    對更正。原審於九十六年十一月廿八日審判筆錄係委外轉譯
    錄音，就該日十四頁所載「沒有，這件事情跟他們沒有關係
    ，周太太跟我、周五六知道而已，跟○○○知道而已」。因
    當庭錄音效果未佳致證人所言「跟○○○知道而已」此部分
    未能判明究係何人名，被告乙○○選任辯護人於原審主張係
    「沒有，這件事情跟他們沒有關係，周太太跟我、周五六知
    道而已」。而被告甲○○○選任辯護人於原審則主張係「沒
    有，這件事情跟他們沒有關係，周太太跟我、周五六、李榮
    安知道而已」，經原審參酌當日主詰問人即被告甲○○○選
    任辯護人蔡淑文律師詰問問題全貌及證人答詢此段前後問題
    ，暨原審錄音前後段顯示內容，認該日筆錄應更正為「沒有
    ，這件事情跟他們沒有關係，周太太跟我、周五六知道而已
    ，跟李榮安知道而已」，合先敘明。
五、實體部分：
  (一)被告乙○○部分：
  1.本件公訴人認被告乙○○對職務上行為，要求、期約或收受
    賄賂或不正利益案件，係本院八十九年重上更(三)字第一五０
    號被告周五六等三十五人賄選案件（最高法院於八十九年三
    月九日以八十九年台上字第一二０五號判決撤銷發回），該
    案繫屬於本院及其進行情形為：(1)八十九年四月七日收案，
    審判長及受命法官均為林金村庭長。(2)同年四月廿八日由受
    命法官訂期（該號卷(一)一九六頁）。並於同年五月廿五日上
    午九時四十五分，由受命法官行第一次準備程序（該案號卷
    (一)二五四、二五七頁）。(3)同年七月十三日由受命法官訂期
    （該案號卷二五八頁）。並於同年七月卅一日下午二時卅分
    由受命法官行第二次準備程序（該案號卷(一)二九七、三０三
    頁），當庭改期。於同年八月十五日上午十一時由受命法官
    行第三次準備程序（該案號卷(二)四頁）。(4)同年八月一日由
    審判長林金村庭長訂期（該案號卷(二)五頁）。並於同年九月
    五日上午十時行審理程序（審判長為林金村庭長、陪席乙○
    ○法官、戴勝利法官（該案號卷(二)五四頁）。(5)同年十二月
    十五日由審判長訂期（該案號卷(二)六六頁）。同年月廿七日
    審判長林金村庭長批示審理單（受命法官因調民庭不予審結
    ，該案號卷(二)一一二頁）。並於九十年一月四日上午十時十
    分由審判長林金村庭長續行審理程序（陪席乙○○法官、戴
    勝利法官，詳該案號卷(二)一一七頁）。(6)九十年因職務調動
    ，審判長及受命法官改由楊明章庭長擔任，九十年二月廿一
    日批審理單（函調議會資料，詳該案號卷(二)一一九頁）。(7)
    同年四月十三日由受命法官訂期（該案號卷(二)一四七頁）。
    (8)嗣於九十年八月卅日判決無罪等情，業經原審調閱上開卷
    證，查核無訛（詳原審卷一九九頁）。準此，足見被告乙○
    ○僅為該案陪席法官，並非受命法官，惟檢察官及被告乙○
    ○均未察，自九十三年十一月八日收受檢舉函分他案後，誤
    以被告乙○○係該案受命法官而偵辦，被告乙○○則自承伊
    即係受命法官而應答（詳他字一三九０號卷三頁、他字四０
    五三號卷二０五、二三五頁、聲羈第三五三號卷五、十二、
    十四、十六頁聲羈第三四九號卷三頁），並於九十五年七月
    一日聲押獲准，嗣被告乙○○於辯護人接見時，經由辯護人
    告知被告乙○○非上開案件受命法官後（詳原審卷二八九至
    二九０頁），迄至九十五年七月十八日上午提訊時，被告乙
    ○○主動告知調查員，始查悉上情（詳一０三五三號偵查卷
    一六九頁背面、二六七頁）。足見上開檢舉內容及偵辦方向
    誤謬。是依常情，上開賄選案件，擔任陪席法官被告乙○○
    於原審判長於八十九年八月一日訂定庭期至同年九月五日審
    理期日間，始有可能閱卷而知悉案情，而一般刑事案件於辯
    論終結後，判決結論需經同庭三位法官評議，且由受命法官
    提出基本心證後再由陪席法官表示意見，如有不同意見則由
    審判長最後決定，此為合議制法庭所當然，故上開案件亦係
    由審判長兼受命法官先提出基本心證後，再由二位陪席法官
    表示同意後簽名，始生判決成立效力，有被告周五六等三十
    五人賄選案件評議簿影本在卷可稽（詳一０三五三號偵查卷
    二八一至二八二頁）。足證本件被告甲○○○顯無為配偶周
    五六上開案件，而僅向陪席法官行賄之可能及必要。
  2.其次，被告甲○○○於九十年十月二日自大安商業銀行台南
    分行匯款二百萬元存入臺南區中小企銀麻豆分行吳國川所有
    000-000000帳戶及嗣後以該帳戶簽發面額二百萬元支票於九
    十年十月三日存入永康市農會林廷烈0000-000帳戶等情，為
    被告甲○○○所不爭執，核與證人吳國川、林廷烈於調查站
    所供情節相符（詳四０五三號他字卷一五０、一六六頁），
    並有上開匯款傳票及林廷烈所有永康市農會0000-000帳戶九
    十年十月三日傳票影本各乙份在卷可參（調查站證據卷證據
    6－1、5頁）；另建華商業銀行中國國民黨中央黨部000-000
    -00000000帳戶於90年12月1日開立票號688639、688640、68
    8641、688642、688643等五張面額各一百萬元支票交予周五
    六與被告甲○○○，渠等二人於九十年十二月六日將其中票
    號688639、688640、688643等三張共三百萬元支票存入永康
    市農會林廷烈0000-000帳戶、於同日將其中票號688641、68
    8642等二張共二百萬元支票存入永康市農會李榮安00000000
    0-帳戶及該帳戶於同日亦存入一百萬元現金，而李榮安於九
    十一年一月十六日自上揭帳戶提領三百萬元現金及同日林廷
    烈所有永康市農會0000000-帳戶存入現金三百萬元等情，亦
    為被告甲○○○所不爭執，核與證人林廷烈、李榮安所供情
    節相符（詳四０五三號他字卷一六六至一六七、一六九、一
    二六至一二八頁），並有中國國民黨中央行政管理委員會九
    十五年七月十四日95行管務字第155-號函影本（詳一０三五
    三號偵查卷五六頁）、上開票號688639、688640、688641、
    688642、688643等五張支票影本、票號688639、688640、68
    8643等三張支票存入永康市農會林廷烈0000000-帳戶傳票影
    本乙紙、票號688641、688642等二張支票存入永康市農會李
    榮安000000000-帳戶及該帳戶於同日亦存入一百萬元現金傳
    票影本各乙份、李榮安自前揭帳戶提領三百萬元現金及同日
    林廷烈所有永康市農會000-0000帳戶存入現金三百萬元傳票
    影本在卷可參（詳調查站證據卷證據６之3、4、5-頁）；曾
    銘淞於九十年十月十七日以其所有第一銀行麻豆分行000000
    00000帳號簽立票號0000000、票面金額一百廿萬元支票，於
    九十年十月十八日存入永康市農會李榮安所有000000000-帳
    戶，再於九十年十月廿六日轉帳存入永康市農會林廷烈所有
    上開0000000-帳戶等情，亦為被告甲○○○所不爭執，且經
    證人曾銘淞、李榮安、林廷烈證述無訛（詳四０五三號他字
    卷一三八至一三九、一二七、一六八頁），並有上開票號00
    0-0000、票面金額一百廿萬元支票於九十年十月十八日存入
    永康市農會李榮安0000-00000帳戶，再於九十年十月廿六日
    轉帳存入永康市農會林廷烈0000 000帳戶相關傳票影本各乙
    份、林廷烈永康市農會0000000-帳戶存提明細表及提領鉅額
    現金傳票影本在卷可佐（詳調查站證據卷證據６之1、2 、3
    、4、5頁），足見上情非虛。惟此亦僅能證明被告甲○○○
    於上開時日借用他人帳戶，為上開款項資金來往調度而已，
    並無任何證據足以證明上開款項，即為行賄賄款而流入被告
    乙○○手中或帳戶！亦即檢察官僅以「再由甲○○○於不詳
    時地將現金交付乙○○本人」，而未明確指述行賄、收賄之
    確切時地、賄款數額及如何交付等情。依上說明，檢察官顯
    未負提出證據及說服實質舉證責任。況上開被告周五六等賄
    選案，業於九十年八月三十日即已宣判，已如前述。惟依檢
    察官於起訴書內認定被告甲○○○，係於其將所有賄款即上
    開款項均已分別存入證人林廷烈、李榮安帳號即九十年十二
    月六日後，始於不詳時地，交付現金予被告乙○○云云。然
    依一般社會經驗法則，倘被告乙○○利用上開案件，對於職
    務上行為要求期約或收受賄賂或不正利益，豈有於該案判決
    後四個月有餘，始由被告甲○○○大費周章，為取信被告乙
    ○○，保證會交付賄款，而迂迴借用他人帳戶！而查詢被告
    甲○○○及周五六所有金融帳戶，於上開案件宣判日（即九
    十年八月三十日）前，並無任何大額資金支出，亦有被告甲
    ○○○及周五六所有金融帳戶函詢明細資料在卷可參（詳調
    查站編號廿四卷附件全冊）。故檢察官此部分指訴內容，核
    與一般社會經驗法則，顯不相符，自屬臆測之詞。
  3.證人林廷烈、鄭慶祥於原審證稱，上開賄選案審理期間，未
    曾聽過被告甲○○○與被告乙○○有討論有關周五六賄選案
    件案情，更未曾看過被告甲○○○交付賄款與被告乙○○：
  (1)證人林廷烈於原審證稱：（在你家打牌時，你曾否聽到甲○
    ○○要求乙○○就周五六案件做出有利判決？）沒有；（你
    在檢方曾說過甲○○○與乙○○有私下談論案情，你有親耳
    聽到嗎？）他們在聊什麼我怎會知道；（所以你沒有聽到他
    們談話內容？）對；（除打牌輸贏錢外，你有無看過甲○○
    ○拿東西給乙○○？）沒有；（你曾否在檢方作證說你有次
    在打麻將時，有看到甲○○○交一包牛皮紙袋給乙○○？）
    對；（你剛才怎麼回答律師說，你沒看到他拿什麼東西？）
    我不知他拿什麼東西；因打麻將時間長，他們都會帶水果、
    點心來，吃不完的就讓人打包回去；（你在什麼情況下看到
    甲○○○拿牛皮紙袋給乙○○？）是在我家客廳旁邊的和室
    ，和室那間也可以打麻將；因我沒有住那裡，他們帶來的東
    西，如沒有吃完，誰都可以拿走；（紙袋裡面裝什麼？）我
    沒有看，但他們拿來的均是水果、點心；（乙○○後來有把
    紙袋帶走？）對；（乙○○帶走紙袋後你有無問過你認識的
    人甲○○○紙袋裡面裝什麼東西？）沒有；（你知不知道乙
    ○○先生有參與周五六賄選這個案子？）不知道；（從頭到
    尾都不知道？）是的等語（詳原審卷二一九至二二三、二二
    九頁）。衡以證人林廷烈於偵查中所供亦僅證稱：（甲○○
    ○與乙○○在你家打麻將時，有無講到賄選官司事情？）他
    們都是在打牌前，我坐在前面沙發椅，甲○○○、乙○○他
    們在後面餐廳或樓下在私下講，牌桌上不會講，他們都是在
    私下去講，我覺得很奇怪，我知道周五六官司沒事後覺得怪
    怪的，我就問甲○○○說周五六官司現在怎麼樣，甲○○○
    告訴我有拜託人幫忙處理云云（詳四０五三號他字卷一七五
    頁）。姑不論上開官司，該時日尚未確定，何來沒事！且該
    案於八十五年更一審為被告周五六等人無罪判決後，檢察官
    上訴最高法院，經撤銷發回更審本院（更二審），是其所謂
    沒事云云，究所指為何，亦有不明！另依證人林廷烈前後二
    次證述既未親聞，足證其於上開偵查中所供被告甲○○○與
    被告乙○○常談論有關周五六官司，純屬其個人臆測，並非
    其親身所聽聞者，自非可採。
  (2)證人鄭慶祥於原審證稱：（你在林廷烈家打牌時，你有無看
    到或聽到甲○○○要求乙○○，就她先生周五六案件作有利
    判決？）我沒有聽過；（你在他家打牌時，有無看過甲○○
    ○拿錢給乙○○？）沒有看過；（你們在林廷烈家打牌時，
    有人會帶東西去林廷烈家裡面嗎？譬如說點心、水果）周太
    太有次還是二次拿她家裡水果，我記得她有送我過二次，一
    次是楊桃一次是芒果；（你有無看過她只有拿一包來，然後
    只拿給乙○○，其他人都沒有？）沒有看過；我們拿水果，
    她完全放在林廷烈客廳，我們要回去時，她叫我們隨便拿一
    份回去；（你知不知道甲○○○先生周五六因賄選案涉訟被
    告？）以前他競選議員時，我在報紙上有看過；（你知不知
    道乙○○有參與這個案子？）我不知道等語（詳原審卷二三
    七至二四一頁）。足見證人鄭慶祥於原審時雖證稱，曾與被
    告甲○○○、乙○○、林廷烈於林廷烈家中打牌，但其從未
    聽過被告甲○○○曾要求被告乙○○就周五六的案件做出有
    利判決，更無看過被告甲○○○交付賄款予被告乙○○甚明
    。參諸證人林廷烈於原審證稱，伊從不知道被告乙○○有參
    與周五六賄選案子等語（詳原審卷二二九頁）。證人林廷烈
    既不知被告乙○○有參與上開周五六涉嫌賄選案件審理，又
    如何告知被告甲○○○，並因此刻意安排渠等二人牌局！而
    證人鄭慶祥係事後據報紙報導而得知，據此足見檢察官認被
    告甲○○○，係從證人林廷烈處獲悉被告乙○○係上開周五
    六涉嫌賄選案件承審法官，而基於為周五六脫罪犯意，刻意
    央請林廷烈安排牌局，藉機認識被告乙○○並建立交情云云
    ，亦屬臆測，且與事實相違。
  (3)至證人林廷烈於偵查中證述，伊曾看過被告乙○○拿走被告
    甲○○○帶去林廷烈家中的紙袋云云。此僅是被告甲○○○
    一般常會帶水果、點心到林廷烈家中給牌友分享，林廷烈、
    鄭慶祥等一同打牌牌友都有拿過，亦經證人林廷烈及鄭慶祥
    到庭結證明確在卷，已如上述。自難因此推論起訴書所載交
    付賄款至明。況以起訴書所載行賄金額數目，亦難以一次一
    個紙袋交付，是此部分堪值懷疑即是交付賄款行為！尚難據
    為不利於被告乙○○認定。
  4.被告乙○○消遣及財務狀況尚無證據證明與本案有關聯性：
  (1)被告乙○○雖坦承以打麻將作為平日消遣娛樂，但並無證據
    足以證明其利用此管道收受不正利益或因而影響其辦案判斷
    。是檢察官雖認定被告乙○○嗜好打麻將，並樂此不疲，然
    究不得因此據認被告犯罪之證據。再者，被告乙○○係受邀
    至證人林廷烈家中打麻將，嗣後雖知同桌打牌被告甲○○○
    係另案被告周五六配偶，行為有違法官守則，然因被告乙○
    ○僅為上開被告周五六等涉嫌賄選案件陪席法官，於審判長
    訂定審理期日前，根本無從瞭解該案相關案情，苟無其他積
    極證據，即難僅以上開與審理案件被告配偶甲○○○同桌打
    麻將有違法官守則，遽為被告乙○○有違法行為認定。況被
    告甲○○○偵查中供稱: （乙○○與你有無金錢往來？）沒
    有；（你為何去認識到乙○○？）這是林廷烈先生邀我去他
    家打牌偶然認識的；（你們打牌期間談過幾次案子的事？）
    沒有談過等語（詳一○三五三號偵查卷二三至二四頁）。被
    告甲○○○自始至終否認係基於行賄被告乙○○目的，刻意
    央求林廷烈安排牌局，而藉機認識被告乙○○，更否認有任
    何交付賄款予被告乙○○行為。自難徒以被告乙○○與甲○
    ○○上開同桌打麻將行為，而逕為不利於被告乙○○認定。
  (2)被告乙○○向親友及相關行庫借款，固據被告乙○○自承在
    卷。惟此純係被告乙○○個人借款理財行為，尚無證據證明
    與本案有何關係，且均無立即還款急迫性，亦即並無檢察官
    所指述構成收受被告甲○○○賄款犯罪動機；且被告乙○○
    清償債務，均按時支付利息予借款人，並未於九十年至九十
    一年間為提前或大額清償債務行為：被告乙○○於八十六
    年十一月五日雖向合作金庫南興分行貸款二百萬元，然被告
    乙○○均按時繳納利息，直至九十年八月六日，始改為連本
    帶利清償，迄今仍按月清償中，並無任何提前清償債務行為
    ，有上開借款契約書及授信批覆書在卷可參（證據卷證據十
    ）。足見此部分被告乙○○尚未清償完畢。又被告乙○○
    向曾馨昌借款一六○萬元，證人曾馨昌於調查筆錄證稱：我
    並未要他開立借據或支票，也沒有約定還款日期及利息，當
    初只約好在我需要用錢時，被告乙○○就要歸還我所需的款
    項，在我需要用錢約半個月，事先通知被告乙○○我所需金
    額，被告乙○○就會把我所需的金錢還給我，被告乙○○約
    在九十三年底陸續還款，不過我記得我是在九十年七至九月
    間借給他一百六十萬元等語（詳一０三五三號偵查卷九七頁
    ）。準此就此部分被告乙○○並無提前清償借款必要至明。
    另被告乙○○向陳鄭權借款一百萬元部分，被告乙○○於
    九十五年開立支票清償借款前，皆有支付利息予陳鄭權，亦
    經證人陳鄭權於調查筆錄證述：約在三、四年前，他曾向我
    借一百萬元，過一、二禮拜後，我在台北中泰賓館餐館將一
    百萬元現金交給他，後來他曾拿五萬元至十萬元不等現金給
    我做為利息等語（詳一０三五三號偵查卷七二至七三頁），
    足見亦無還款急迫性。再者，證人鄭慶祥於訊問筆錄指稱
    ：（乙○○向你借多少錢？）從兩三萬到一百萬都有，大筆
    的就是一次一百萬、一次六十萬，其他都是借三萬、二萬等
    語（詳一０三五三號偵查卷一０二頁），亦證述被告乙○○
    借款，嗣後均已陸續還清。而其於接受檢察官偵訊後，亦另
    據陳報狀陳述，被告乙○○曾於九十一年間，向其借款並已
    於九十三年底前，陸續還清明確（詳一○三五三號偵查卷一
    五一頁）。又證人鄭慶祥於原審結稱，被告乙○○曾向其借
    款一百萬元，後來均已還清等語（詳原審卷二四二至二四三
    頁）。足見此部分款項，就時間點而言，亦與檢察官所認定
    犯罪時間有異，而難以推論出其間關連性至明。末按證人
    邱華彥訊問時證稱：被告乙○○向我借錢並未說明用途，就
    我記憶，迄九十二年十月為止，他還欠我二百萬元，自從九
    十三年起，被告乙○○每年均會於農曆過年前還我二十二萬
    元（其中二萬元是補貼我作為利息之用），迄今總償還三次
    ，所以目前他大約還欠我一四○萬元等語（詳一０三五三號
    偵查卷八四至八五頁）。綜上，足見被告乙○○於上開時
    間，雖曾分別向上揭證人借貸，然並無提前清償借款必要且
    於九十年至九十一年間亦無大額清償紀錄。是檢察官以被告
    乙○○尚有五五○萬元負債尚未償還，遽認被告乙○○本件
    犯罪動機，顯屬速斷，而無依據。
  (3)至被告甲○○○借用林廷烈、李榮安帳戶存款提款，純係被
    告甲○○○個人行為，並無證據證明與被告乙○○有關，而
    被告乙○○亦辯稱，伊就此無所悉，亦無從知悉：被告甲
    ○○○自警訊迄原審時，均未表示伊係為取信被告乙○○並
    保證定會支付賄款，而將賄款交證人林廷烈存入並提出，並
    一再坦言伊借用林廷烈、李榮安前開帳戶存款、提款，係因
    其配偶周五六參與立委選舉考量，與被告乙○○無關，此由
    被告甲○○○於偵查中供稱：（為何要用林廷烈戶頭軋支票
    ？）因當時黨部有些支票，我不想讓人家知道我有多少錢，
    還有些政治獻金等語（詳一０三五三號偵查卷三十頁）。於
    原審時被告甲○○○亦供稱：那時剛好立法委員選舉，有很
    多資金，我很忙，我因信任林廷烈先生，所以我才將資金寄
    在他帳戶，或拿資金請他拿去銀行代收；我並未洗錢，那是
    選舉要用的錢，選舉人有些資金不想讓外界知道，所以會放
    在朋友那邊，方便取用等語可知（詳原審卷二九０至二九一
    頁）。參諸九十年間第五屆立委選舉期間及上開中國國民黨
    中央行政管理委員會出具文宣補助款函文，足認被告甲○○
    ○上開所辯尚非無據。又參諸證人林廷烈、李榮安等人歷
    次警訊、庭訊均無隻字片語提及上開往來款項甲○○○曾表
    示係為取信並保證定會支付賄款給乙○○所為迂迴手段。此
    由證人林廷烈於九十五年六月廿八日調查站時證稱：我基於
    朋友關係，才提供我在永康市農會000-0000帳戶供他存入二
    百萬元，當時她是拿一張支票，叫我拿至農會存入我的戶頭
    ，她沒有告訴我該筆款項用途為何，所以我並不知道；他沒
    有告訴我用途，我也沒有問她，因那是她寄放在我這裡的錢
    ，所以她什麼時候需要，我就提領交還給她；如我前述，我
    提領的款項，都直接交給被告甲○○○，只有次是交給周五
    六，他們拿錢的時並無告訴我用途等語。於原審亦證稱：上
    次他說要選舉，大家是好朋友，就把錢寄在我這裡，選舉如
    果要用錢，叫我去領比較快，比較方便，因他在忙，這樣比
    較方便；（他的錢寄在你帳戶，後來你又領出來還他，這件
    事情徐法官有無問你？還是你有主動跟徐法官講周太太有把
    他的錢寄在你帳戶？那件事情你有跟別人說嗎？）沒有，這
    件事情跟他們沒有關係，周太太跟我、周五六知道，跟李榮
    安知道而已，只有我們四個知道等語（詳四０五三號他字卷
    一六六至一六七、一九０至一九四頁；原審卷二二七頁）；
    證人李榮安於同日調查筆錄時亦僅指稱，係林廷烈主動找伊
    表示，他因有一筆錢不方便使用自己帳戶進出，而借用上開
    帳戶等情無訛（詳四０五三號他字卷一二六至一二七頁），
    足徵被告甲○○○並未告知林廷烈、李榮安交付資金及借用
    帳戶用途，且亦無證據足資證明被告乙○○知悉此事。再
    者，證人林廷烈於原審結稱，被告甲○○○向其借用帳戶，
    其未曾向被告乙○○提及，與被告乙○○無關等情，業如上
    述。足證被告甲○○○借用林廷烈、李榮安帳戶存款提款，
    被告乙○○確係無從知悉。準此，又如何推論出被告甲○○
    ○於上開被告周五六等賄選案宣判後，上開借用帳戶情事，
    係被告甲○○○為取信被告乙○○並保證定會支付賄款，而
    將賄款交予林廷烈迂迴手段？倘係為取信及保證，豈有不於
    宣判前為之！故檢察官上開指摘純屬臆測，而均不足採。
  5.就被告乙○○法官手冊筆記本內記載事項，亦無從推論出被
    告乙○○確有收受賄款行為：
  (1)依案發時間前後記載內容，相關人物有蔡文生、陳鄭權、曾
    馨昌、人家老婆（乙○○自承指甲○○○）及吳光訓等人：
  就證人蔡文生部分：證人蔡文生於原審結稱，大約在九十一
    年農曆春節前，被告乙○○有上台北，幾位朋友大家就一起
    喝咖啡，因我自己小舅子（葉清欣），他和幾位盤商他們要
    向立法委員吳光訓先生購買豐銀證券股票及經營權，他們希
    望可以經營豐銀證券，我就請問他說這個人你認不認識，是
    否有機會能夠介紹給我小舅子葉先生跟他認識，被告乙○○
    就說他回去問問看，大約在過完年後，幾時我忘記了，被告
    乙○○就要我下台南來見周太太，周太太就問我大約怎樣，
    是否是確實要買豐銀證券的股票及經營權，我說是，因這是
    我自己的小舅子，她就開車載我到高雄去見吳光訓立委，吳
    委員就問我大約經過情形，我就跟他講說葉先生要買豐銀證
    券且要經營權，你願不願意讓手，他說有這個意願，我大約
    了解以後，我就回台北了；（請問你在跟乙○○講請他幫你
    介紹你小舅子要購買股權的事情時，你有無向乙○○提過這
    個買賣如果成功的話，要付給介紹人佣金這件事？）他有問
    過我介紹人是否有佣金可以拿，我當時有對他說股票買賣的
    介紹我沒碰過，但我把我所知道的跟他講，我說我有看過相
    關資料，就是介紹公司合併及股票買賣，普通是會從買方這
    裡拿到6%，從賣方這裡拿到1%的佣金，但我說基本上這個不
    是法律規定，大家可以去談，那可能就是以這個基礎去談，
    可能買的好價錢好一點那可能佣金就付多一點，價錢不好就
    降，基本上大家可以談，他有問我，我有這樣回答；葉清欣
    先生認為取得經營權的話，當然會看他的股價，因那時股價
    還沒有開出來，大約認為在一億元上下可以取得經營權，當
    然如他開的價錢低些，可能就不必那麼多，高些可能會超過
    這個價錢，所以當時都是一個預估價錢；（從頭到尾你有無
    答應過要給乙○○佣金？）他有主動問過我，我有告訴他若
    成功，總共可拿到百分之幾，經營權的轉讓，根據一般習俗
    是買六賣一，土地買賣是1%，買賣各1%。等語無訛（詳原審
    卷二三二至二三五頁）。準此，證人蔡文生係請被告乙○○
    幫忙介紹認識被告甲○○○，希望透過周五六可以認識吳光
    訓，嗣被告甲○○○於九十年三月廿九日曾帶同蔡文生，前
    往高雄霖園飯店與吳光訓立委見面，洽談其小舅子葉清欣要
    向立委吳光訓購買渠所有「豐銀證券公司」股權事宜，與本
    案無關。故吳光訓即係與蔡文生、甲○○○洽談買賣豐銀證
    券公司股權之事之人。
  其餘記載「陳鄭權1000,000、曾馨昌1600,000、人家的老婆
    3000,000、人家的老婆250,000」。縱令被告乙○○坦承「
    人家老婆」即係指被告甲○○○。然上開記載究係借款或貸
    款無法判明，依被告乙○○所述，係伊應支付他人金錢，亦
    即為借款，核與證人陳鄭權、曾馨昌上開所證相符，苟若確
    係借款無訛，究與起訴書認定賄款有何關係。況本件迄至本
    院審理時，檢察官均未能提出任何證據以資證明上開記載，
    確係屬本件賄款收入明細。
  另記載「蔡文生500,000-借貸」部分：證人蔡文生於原審結
    稱：（你是否曾借錢給乙○○？）是；金額我忘了，時間我
    也忘了，但因調查員那時問我、提示我，才回想起來，我知
    道一筆是十幾萬，一筆是五十幾萬，十幾萬，我比較記得清
    楚，因十幾萬大概前前後後，只有二、三天而已，很短，所
    以我就記得很清楚，那五十幾萬的，我真的我忘了；（你剛
    講的這二筆借款，乙○○是否已經還你？）都還了，十幾萬
    那是二、三天就匯入等語無訛（原審卷二三五頁），足證確
    係應支付證人蔡文生借款五十萬元。
  至「吳光訓1,000,000-」部分：參諸上開證人蔡文生於原審
    證述，係因伊告知被告乙○○，吳光訓表示如「豐銀證券公
    司股權」交易成功，賣方吳光訓願將買賣金額一億1%即一百
    萬元，支付被告甲○○○做為仲介之酬金等情，亦相符合。
  (2)據此，亦難憑此來龍去脈均不明確記載，而遽為被告乙○○
    有收受賄款認定。何況證人蔡文生於調查站偵訊及原審均證
    稱：當時我小舅子葉清欣，要向立委吳光訓購買渠所有「豐
    銀證券公司」股權，所以我請被告乙○○幫忙介詔認識被告
    甲○○○，希望透過周五六可以認識吳光訓，向吳光訓購買
    前述股權」等情明確。被告乙○○顯僅係將證人蔡文生所述
    事實，記載於筆記本，並無證據顯示此記載有何不法行為。
    反之，倘若上開筆記所載，確係被告乙○○所收受賄款記錄
    ，不僅其時間、明細與上開帳戶不符，且其總數亦與起訴書
    所認定賄款數目無法契合！
  6.另公訴人以被告乙○○所有富邦台南分行000000000000帳戶
    、富邦台南分行000000000000帳戶及譚梅英所有富邦建國分
    行000000000000帳戶，於九十年十月二日至九十一年十二月
    三十一日間現金存入高達一千餘萬元，而認定其資金往來不
    明云云。姑不論該存入現金統計表及相關明細表與事實，尚
    有不符，亦即僅列存入部分，未扣除數帳戶間，資金相互移
    轉重複運用事實，有被告乙○○所有富邦台南分行00000000
    0000帳戶、富邦台南分行000000000000帳戶、台北民生郵局
    00000000000帳戶及譚梅英所有富邦建國分行000000000000-
    帳戶資金提存明細表及被告向銀行、國泰及新光人壽保險股
    份有限公司函送保單借貸明細表在卷可參（詳原審卷七八至
    一一二頁；四０五三號他字卷二一八至二三四、二六一至三
    ０五頁；一二六二九號偵查卷一五六至一六八頁；一０三五
    三號偵查卷二八六至二九０頁）。況依上開存入現金統計表
    及明細表所載流程，彼此間就其金額總數與提領、存入日期
    亦未吻合（參外放證據卷證據四對照表）。其次就此部分帳
    戶存提領資金，究與被告甲○○○利用林廷烈、李榮安帳戶
    提領現金間有何關連性，亦迄未見檢察官提出任何證據以供
    本院審酌，復無任何資料足認上開帳戶往來資金，即係被告
    甲○○○上開利用林廷烈、李榮安帳戶提領現金，自難逕為
    不利於被告乙○○認定。
  7.綜上各情，本件被告乙○○固為被告周五六等三十五人賄選
    案件陪席法官，且上開案件於九十年八月三十日判決無罪等
    情。惟本件並無積極證據，足證被告乙○○對於上開無罪判
    決案件，主觀上具有對於職務上行為要求、期約或收受賄賂
    故意以及客觀上有收受賄賂行為至明。
  8.另檢察官認被告乙○○併涉犯有洗錢防制法第九條第一項掩
    飾或隱匿重大犯罪所得財物罪嫌部分，查該法於九十二年二
    月六日修正前第二條規定：本法所稱洗錢係指下列行為：(1)
    掩飾或隱匿因自己或他人重大犯罪所得財物或財產上利益者
    。(2)收受、搬運、寄藏、故買或牙保他人因重大犯罪所得財
    物或財產上利益者。同法第九條第一項並規定：洗錢者，處
    五年以下有期徒刑，得併科新台幣三百萬元以下罰金。又該
    法修正後第二條規定（九十六年七月十一日修正）：本法所
    稱洗錢係指下列行為：(1)掩飾或隱匿因自己重大犯罪所得財
    物或財產上利益者。(2)掩飾、收受、搬運、寄藏、故買或牙
    保他人因重大犯罪所得財物或財產上利益者。同法第九條第
    一項、第二項規定：犯第二條第一款之罪者，處五年以下有
    期徒刑，得併科新臺幣三百萬元以下罰金。犯第二條第二款
    之罪者，處七年以下有期徒刑，得併科新臺幣五百萬元以下
    罰金。按上開洗錢防製法之制定，旨在規範「特定重大犯罪
    不法所得」之資金或財產，藉由洗錢行為，諸如經由各種金
    融機關或其他交易管道，轉換成為合法來源之資金或財產，
    以切斷資金與當初犯罪行為關連性，俾便於隱匿其犯罪行為
    或該資金不法來源或本質，以逃避追訴處罰（最高法院九十
    四台上七三九一號判決意旨參照）。故洗錢防制法所規定「
    洗錢」須先具有不法所得或利益，再加以「掩飾或隱匿」始
    該當洗錢構成要件。依上所述，本件被告乙○○既未構成上
    開貪污治罪條例第五條第一項第三款對於職務上行為收受賄
    賂罪，則被告自無「因重大犯罪而為掩飾或隱匿因自己或他
    人重大犯罪所得財物或財產上利益」犯行可言。
  (二)被告甲○○○部分：
  1.依卷內證據顯示，被告甲○○○所有一一一○萬元金錢來源
    ，其中二百萬元係吳國川清償周五六借款，業據證人吳國川
    於偵查中證實（詳四０五三號他字卷一五二至一五三頁）。
    另一二○萬元係儀鎮精機股份有限公司贊助周五六競選款項
    等情，亦據證人即該公司當時負責人曾銘淞於偵查中證述明
    確（詳四○五三號他字卷一四一頁）。而中國國民黨中央補
    助文宣款共五百萬元，有上開函文在卷可參。此部分共計八
    二○萬元，其來源出處均有跡可循，顯見均非被告甲○○○
    或其先生周五六犯罪所得或不法所得，被告甲○○○縱使加
    以提領匯兌，亦不該當洗錢防制法第九條第一項「掩飾或隱
    匿因自己重大犯罪所得財物或財產上利益」要件甚明。
  2.至於其餘二九○萬元，雖未記載來源，惟觀諸洗錢防制法第
    九條第一項構成要件，「洗錢」必須先有不法所得或利益，
    再加以掩飾或隱匿始克該當。惟本件公訴意旨並未載明上開
    項款究係何人何種重大犯罪之不法所得或利益。自難因其未
    悉來源，即謂其該當該條罪嫌至明。況被告乙○○涉嫌違反
    貪污治罪條例第五條第一項第三款對於職務上行為收受賄賂
    罪嫌，既經本院以證據不足而認定被告乙○○犯罪尚屬不能
    證明，已如上述。則本件認定被告甲○○○涉犯洗錢防制法
    第九條第一項罪名前提要件之犯罪行為既不存在，則被告甲
    ○○○涉嫌觸犯洗錢防制法第九條第一項犯行亦無所依附。
五、據上所陳，依檢察官所提出證據，尚不足以證明被告乙○○
    、甲○○○二人確有上揭犯行，此外復查無其他積極證據足
    資證明被告乙○○及甲○○○二人有上開犯行，依上說明，
    被告犯罪均尚屬不能證明，自應均為無罪諭知，以符法制。
六、原判決以被告乙○○、甲○○○二人犯罪，均尚屬不能證明
    ，而均為無罪諭知。本院經核，原判決認事用法，均無違誤
    。檢察官上訴意旨以：(一)被告乙○○既為承審另案周五六合
    議法官，依法院組織法規定，其有評議義務及權限，且於評
    議時，其評議意見具有關鍵性影響力，法有明文，乃原審判
    決竟認：足證被告甲○○○顯無為其配偶周五六上開案件，
    而僅向陪席法官行賄可能」，原判決昧視法令規定。參以被
    告甲○○○尚非涉獵上開法庭審理專業人士，其僅有一般民
    眾認知，則原判決謂被告甲○○○顯無為其配偶周五六案件
    ，而僅向陪席法官行賄可能及必要，顯有違經驗法則及論理
    法則，而有判決適用法則不當違法。(二)又被告甲○○○自始
    坦承，其曾與林延烈、乙○○同桌打麻將，且於九十年間選
    舉立法委員前，有借用林延烈在台南縣永康市農會帳號；其
    有於九十年九月廿四日、同年十月三日，同年十月十七日，
    同年十二月六日，將現金或支票交付林延烈，再由林廷烈存
    入渠永康市農會帳戶及李榮安永康市農會帳戶，共計新臺幣
    一一一○萬元等情，足見被告甲○○○意在掩飾其不法財物
    流向甚明，否則正常款項存提款，豈須借用他人帳戶？(三)另
    被告乙○○於九十五年六月三十日調查局執行搜索時，撕毀
    伊筆記本內頁，並坦承該筆記本內頁記載「人家的老婆」係
    指甲○○○等情，及自九十年十月一日起，以零存整付方式
    ，存入現金至乙○○臺北富邦商業銀行臺南分行二個帳戶、
    伊所使用伊媳婦譚梅英台北富邦商業銀行建國分行帳戶：（
    計一○二二萬八千元），被告乙○○亦不能交代該等存款來
    源，對於上開涉及被告等犯罪事實事證，原判決未說明其不
    採原因。(四)另證人林廷烈於偵查中結稱：我與甲○○○、乙
    ○○打麻將的地方是二樓，不過被告甲○○○和乙○○常到
    我家後，刻意避著我到我家一樓或二樓廚房談話，談話後才
    上桌打麻將；當時我並不知道甲○○○、乙○○私下談話內
    容，不過後來我才知甲○○○，乙○○私下談話內容是有關
    周五六賄選犯官符案件（詳四○五三號偵查卷一六四頁）、
    （你後來是怎麼知道甲○○○、乙○○往你家私下講的，是
    關於周五六的事情？）他跟我說有拜託人幫忙等語（他字卷
    一七五頁）。足見證人林廷烈親眼目睹乙○○、甲○○○，
    在證人家中避開他人談及有關周五六因賄選案件情事甚明。
    是原判決對此不利於被告犯罪事實未予調查，亦不說明其不
    採理由，自有不當云云。經查：本件檢察官雖起訴被告乙○
    ○涉犯貪污治罪條例第五條第一項第三款「對於職務上行為
    收受賄賂罪嫌」云云。但證人林廷烈、鄭慶祥於原審已證稱
    ，上開周五六賄選案件審理期間，並未曾聽過被告甲○○○
    與被告乙○○有討論有關周五六賄選案件案情，更未曾看過
    被告甲○○○交付賄款與被告乙○○；至被告甲○○○上開
    借用他人帳戶，僅係為上開款項資金調度而已，並無任何證
    據足以證明上開款項即為對被告乙○○行賄賄款，而流入被
    告乙○○手中或帳戶！檢察官於起訴書僅以「再由甲○○○
    於不詳時地，將現金交付乙○○本人」，對於被告二人行賄
    、收賄之確切時地、賄款數額及如何交付等情，均未能明確
    指證，自難認被告乙○○有收受賄賂犯行；另被告乙○○平
    日雖有打麻將消遣及財務狀況不佳情形，然尚無證據顯示，
    此情究與本案有何關聯性；另從被告乙○○法官手冊筆記本
    記載事項，本院亦無從推論出被告乙○○確有收受賄款行為
    ；而被告乙○○法官守則日記內，固有來龍去脈不明款項記
    載，然此亦無證據證明係屬被告乙○○收受賄款明細；至被
    告乙○○所有富邦台南分行000000000000帳戶、富邦台南分
    行000000000000帳戶及譚梅英所有富邦建國分行0000000000
    00帳戶，於九十年十月二日至九十一年十二月三十一日間，
    固有現金存入高達一千餘萬元等情，但依卷存入現金統計表
    及相關明細表，均僅列存入部分未扣除數帳戶間資金相互移
    轉重複運用事實情形，自與事實不符。況依上開存入現金統
    計表及明細表所載流程，彼此間就其金額總數與提領、存入
    日期亦有未吻合；次就此部分帳戶存提領資金，究與被告甲
    ○○○利用林廷烈、李榮安帳戶提領現金間，有何關連性，
    迄未見檢察官提出任何證據以供審酌，復無任何資料足資證
    明上開帳戶往來資金即係被告甲○○○利用林廷烈、李榮安
    帳戶提領現金。準此，檢察官起訴被告乙○○涉犯貪污治罪
    條第五條第一項第三款收受賄賂罪，既無法舉出積極證據以
    資證明，依上所述，原審因而為無罪諭知，自無不當。另被
    告乙○○既未涉犯收受賄賂罪，則檢察官以被告乙○○向被
    告甲○○○收受賄賂為由，而起訴被告乙○○並涉犯洗錢防
    制法第九條第一項「掩飾或隱匿因自己重大犯罪所得財物或
    財產上利益」罪嫌，即失所依附。至被告甲○○○涉犯洗錢
    防制法第九條第一項「掩飾或隱匿因自己重大犯罪所得財物
    或財產上利益」罪嫌，檢察官亦同樣無法舉證證明被告甲○
    ○○本件上開資金，究係何人何種重大犯罪所得，自亦無法
    以洗錢防制法第九條第一項罪名律之，原審因而同為無罪諭
    知，自亦無不當。檢察官上訴意旨，或指摘被告乙○○不能
    交代其所使用帳戶內存款來源，或指摘證人林廷烈在偵查中
    已指證被告乙○○有向被告甲○○○收取紙袋情事，或指摘
    被告甲○○○有利用他人帳戶進行上開資金提兌，上開各項
    指摘，均經原審於判決理由內論述甚詳，檢察官徒以陳詞指
    摘原判決不當，為無理由，應予駁回。至原判決認「陪席法
    官對判決結果無任何決定性影響，而作為有利被告乙○○認
    定理由」之一。對此原判決於論理上固欠週延，然依上所述
    ，檢察官既無法舉證證明被告乙○○有收受賄賂犯行，則原
    判決該論述上瑕疵，於本院判決結果並不生影響，併此敘明
    。
據上論斷，應依刑事訴訟法第三百六十八條，判決如主文。
本案經檢察官郭珍妮到庭執行職務。
中    華    民    國    97    年     10   月    15    日
                  刑事第六庭    審判長法  官  董武全
                                      法  官  杭起鶴
                                      法  官  曾文欣
以上正本證明與原本無異。
檢察官如不服本判決，應於收受本判決後十日內向本院提出上訴
書。其未敘述上訴理由者並得於提起上訴後十日內向本院補提理
由書。
被告不得上訴。
                                      書記官  許美惠
中    華    民    國    97    年     10   月    15    日


司法院資訊處製作；財團法人民間司法改革基金會備份。
